臺灣臺中地方法院臺中簡易庭小額民事判決
110年度中小字第4480號
原      告  旺旺友聯產物保險股份有限公司
法定代理人  劉自明  
訴訟代理人  陳冠雲  
            凃福仁  
            林語彤  
被      告  李婉妤即賴羿瑄



上列當事人間請求損害賠償事件，本院於民國111年1月11日言詞
辯論終結，判決如下：
    主      文
被告應給付原告新臺幣93,610元，其中新臺幣46,395元自民國11
0年9月2日起至清償日止，按週年利率百分之5計算之利息；新臺
幣47,215元自民國110年12月8日起至清償日止，按週年利率百分
之5計算之利息。
訴訟費用新臺幣1,000元由被告負擔。
本判決得假執行。
    事實及理由
壹、程序事項
一、按訴狀送達後，原告不得將原訴變更或追加他訴，但擴張或
    減縮應受判決事項之聲明者，不在此限，民事訴訟法第255
    條第1項第3款定有明文。本件原告起訴時原聲明為：被告應
    給付原告新臺幣（下同）46,395元，及自起訴狀繕本送達翌
    日起至清償日止，按週年利率百分之5計算之利息（見本院
    卷第17頁）。嗣於110年11月15日以民事擴張訴之聲明狀變
    更聲明為：被告應給付原告93,610元，其中46,395元自起訴
    狀繕本送達翌日起至清償日止，按週年利率百分之5計算之
    利息，其中47,215元自民事擴張訴之聲明狀繕本送達翌日起
    至清償日止，按週年利率百分之5計算之利息（見本院卷第1
    07頁）。核屬擴張應受判決事項之聲明，與前開規定相符，
    應予准許。
二、被告經合法通知，無正當理由未於言詞辯論期日到場，核無
    民事訴訟法第386條所列各款情形，爰依原告之聲請，由其
    一造辯論而為判決。
貳、實體事項
一、原告主張：被告於109年8月3日18時45分許，無照騎乘伊所
    承保之車牌號碼000-0000號普通重型機車（下稱系爭保車）
    ，沿臺中市西區忠明南路由北往南行駛，行經忠明南路與明
    義街口交岔路口時，疏未注意遵守道路交通標誌之指示，且
    未注意轉彎車應讓直行車先行，適訴外人陳彥杰駕駛車牌號
    碼000-0000號自小客車，沿上開忠明南路外側車道由南往北
    直行通過上開交岔路口時，突見被告所騎乘之系爭保車自車
    流中竄出，兩車因而發生碰撞（下稱本件事故），致陳彥杰
    受有頭部外傷合併腦震盪、左側大腿挫傷、左側膝部挫傷、
    坐骨神經痛、腰薦椎椎間盤移位及神經根病變等傷害。伊已
    依強制汽車責任保險法及保險契約，賠付陳彥杰93,610元。
    被告既無照駕駛系爭保車，顯已違反道路交通管理處罰條例
    第21條第1項第1款規定，原告自得依強制汽車責任保險法第
    29條第1項第5款之規定，在給付範圍內向被告求償，爰依保
    險代位及侵權行為之法律關係提起本件訴訟等語，並聲明：
    如主文第1項所示。
二、被告未於言詞辯論期日到場，亦未提出書狀作任何聲明或陳
    述。
三、得心證之理由
  ㈠原告主張之上開事實，業據提出與其所述相符之臺中市政府
    警察局道路交通事故當事人登記聯單、道路交通事故現場圖
    、初步分析研判表、佛教慈濟醫療財團法人台中慈濟醫院診
    斷證明書、臺中榮民總醫院診斷證明書、汽車險理賠計算書
    、強制險醫療給付費用彙整表、理賠匯款明細表（見本院卷
    第23-39頁、第111-121頁），並有道路交通事故調查報告表
    ㈠、㈡、談話紀錄表、補充資料表、現場照片在卷可參（見本
    院卷第47-53頁、第65頁、第69-80頁）；被告上開過失傷害
    行為，經臺灣臺中地方檢察署檢察官為緩起訴處分，期間為
    2年，條件為「被告並應給付告訴人陳彥杰337,000元」（不
    包含告訴人依強制汽車責任保險法所得請領之保險理賠金）
    等情，亦有上開緩起訴處分書在卷可考（見本院第129-130
    頁）。被告就原告主張之上開事實，已於相當時期受合法之
    通知，而於言詞辯論期日不到場，亦未提出任何準備書狀爭
    執，依民事訴訟法第280條第3項準用同條第1項之規定，應
    視同自認，堪信原告上開主張為真。
  ㈡按因故意或過失，不法侵害他人之權利者，負損害賠償責任
    ；汽車、機車或其他非依軌道行駛之動力車輛，在使用中加
    損害於他人者，駕駛人應賠償因此所生之損害。但於防止損
    害之發生，已盡相當之注意者，不在此限；不法侵害他人之
    身體或健康者，對於被害人因此喪失或減少勞動能力或增加
    生活上之需要時，應負損害賠償責任，民法第184條第1 項
    、第191條之2、第193條第1項分別定有明文。次按駕駛人駕
    駛汽車，應遵守道路交通標誌、標線、號誌之指示；汽車行
    駛至交岔路口，轉彎車應讓直行車先行，道路交通安全規則
    第90條第1項前段、第102條第1項第7款分別定有明文。又被
    保險人違反道路交通管理處罰條例第21條或第21條之1而駕
    車，致被保險汽車發生汽車交通事故者，保險人仍應依本法
    規定負保險給付之責。但得在給付金額範圍內，代位行使請
    求權人對被保險人之請求權；又汽車駕駛人，未領有駕駛執
    照駕駛小型車或機車，處6000元以上12,000元以下罰鍰，並
    當場禁止其駕駛，強制汽車責任保險法第29條第1項第5款、
    道路交通管理處罰條例第21條第1項第1款分別規定甚明。本
    件被告未領有駕駛執照，竟於前揭時、地騎乘系爭保車，且
    應注意遵守道路交通標誌，及轉彎時應禮讓直行車先行，而
    依當時狀況並無不能注意之情事，竟疏未注意及此，貿然左
    轉彎，致陳彥杰受有上開傷勢，自有過失，而應對陳彥杰負
    侵權行為損害賠償之責。又原告既已依強制汽車責任保險法
    賠付陳彥杰醫療費用93,610元，則原告依強制汽車責任保險
    法第29條第1項第5款規定，請求被告負賠償責任，自屬有據
    。
　㈢末按給付無確定期限者，債務人於債權人得請求給付時，經
    其催告而未為給付，自受催告時起，負遲延責任。其經債權
    人起訴而送達訴狀，或依督促程序送達支付命令，或為其他
    相類之行為者，與催告有同一之效力；又遲延之債務，以支
    付金錢為標的者，債權人得請求依法定利率計算之遲延利息
    。但約定利率較高者，仍從其約定利率；應付利息之債務，
    其利率未經約定，亦無法律可據者，週年利率為百分之5，
    民法第229條第2項、第233條第1項及第203條分別定有明文
    。本件原告對被告之侵權行為損害賠償債權，核屬無確定期
    限之給付，自應經原告之催告而未為給付，被告始負遲延責
    任。準此，原告請求被告給付其中46,395元自起訴狀繕本送
    達翌日即110年9月2日起（送達證書見本院卷第85頁）至清
    償日止，按週年利率百分之5計算之利息，及其中47,215元
    自民事擴張訴之聲明狀繕本送達翌日即110年12月8日起（送
    達證書見本院卷第135頁）至清償日止，按週年利率百分之5
    計算之利息洵屬可採，應予准許。
四、綜上所述，原告依保險代位及侵權行為之法律關係，請求被
    告給付如主文第1項所示之金額及利息，為有理由，應予准
    許。
五、本判決係適用小額訴訟程序所為被告敗訴之判決，依民事訴
    訟法第436條之20規定，應依職權宣告假執行；併依同法第4
    36條之19規定，確定其訴訟費用額為1,000元。
六、訴訟費用負擔之依據：民事訴訟法第78條。
中　　華　　民　　國　　111 　年　　1 　　月　　27　　日
                  臺灣臺中地方法院臺中簡易庭
                                  法　官　傅可晴
以上為正本係照原本作成。
如不服本判決，應於送達後廿日內，以判決違背法令為理由，向
本院提出上訴狀並表明上訴理由 (上訴理由應表明一、原判決所
違背之法令及其具體內容；二、依訴訟資料可認為原判決有違背
法令之具體事實) ，如於本判決宣示後送達前提起上訴者，應於
判決送達後廿日內補提上訴理由書（須附繕本）。
中　　華　　民　　國　　111 　年　　1 　　月　　28　　日
                                  書記官  錢  燕